【裁判字號】    96,易,2786
【裁判日期】    970109
【裁判案由】    詐欺
【裁判全文】
臺灣板橋地方法院刑事判決              96年度易字第2786號
公  訴  人  臺灣板橋地方法院檢察署檢察官
被      告  甲○○
            乙○○
共      同
選任辯護人  何冠慧律師
上列被告因詐欺案件，經檢察官聲請以簡易判決處刑（96年度偵
字第11857 號），本院認不宜以簡易判決為之，改依通常程序審
理，判決如下：
    主  文
甲○○、乙○○均無罪。
    理  由
一、公訴意旨略以：被告甲○○、乙○○均預見若將自己所申辦
    之電話門號出售供他人使用，可能幫助他人從事詐欺取財犯
    行，竟仍不違反其本意，先於民國94年12月22日，由被告甲○○至位於臺北縣新莊市○○路○段57號之中華電信股份有
    限公司（下稱中華電信公司）臺北西區營運處以乙○○名義
    申辦0000000000號之行動電話門號，再將上開門號轉換成臺
    灣大哥大股份有限公司（下稱臺灣大哥大公司）用戶後，經
    乙○○同意在雅虎拍賣網站上刊登拍賣訊息，並於95年3 月
    27日以新臺幣（下同）一百九十九之價格，販售予姓名年籍
    不詳自稱「林國卿」之成年男子，供該人將上揭門號轉售予
    陳信孝作為詐欺取得他人財物之用。嗣陳信孝自95年4 月20
    日起至同年4 月26日止，意圖為自己不法之所有，利用上開
    被告甲○○、乙○○所提供之行動電話門號聯絡丁○○、丙○○及戊○○等人，詐稱如共同出資購買太平洋百貨禮券，
    將可獲取更多折扣，使丁○○等人因而陷於錯誤，分別面交
    四萬五千元、八十萬元及六十萬元予陳信孝（陳信孝所涉詐
    欺取財犯行部分，業經檢察官另行提起公訴）。後因丁○○
    等人發覺有異，始報警循線查悉上情。因認被告二人所為，
    均係涉犯刑法第30條第1 項前段、第339 條第1 項之幫助詐
    欺取財罪等語。
二、按犯罪事實應依證據認定之，無證據不得認定犯罪事實；不
    能證明被告犯罪者，應諭知無罪之判決，刑事訴訟法第154
    條第2 項、第301 條第1 項分別定有明文。又刑事訴訟法上
    所謂認定事實之證據，係指足以認定被告確有犯罪行為之積
    極證據而言，該項證據自須適合於被告犯罪事實之認定，始
    得採為斷罪資料；且事實之認定應憑證據，如未發現相當證
    據，或證據不足以證明，自不能以推測或擬制之方法，以為
    裁判之依據；次按認定不利於被告之事實，須依積極證據，
    茍積極之證據本身存有瑕疵而不足為不利於被告事實之認定
    ，即應為有利於被告之認定，更不必有何有利之證據，而此
    用以證明犯罪事實之證據，猶須於通常一般人均不至於有所
    懷疑，堪予確信其已臻真實者，始得據以為有罪之認定，倘
    其證明尚未達到此一程度，而有合理性之懷疑存在，致使無
    從為有罪之確信時，即應為無罪之判決，最高法院29年上字
    第3105號、30年上字第816 號、40年臺上字第86號、76年臺
    上字第4986號判例意旨及82年度臺上字第163 號判決意旨可
    資參照。
三、本件公訴意旨認被告甲○○、乙○○二人涉有前揭幫助詐欺
    罪嫌，無非係以被告二人自承申辦上開門號及將該門號易付
    卡販售予自稱「林國卿」者之供述、被害人丁○○、丙○○
    、戊○○於警詢中之指述、中華電信行動業務申請書、通聯
    調閱查詢單及雅虎拍賣網站列印資料各一份為主要論據。訊
    據被告二人均堅詞否認涉有本件幫助詐欺之犯行，被告甲○○辯稱：伊係臺灣大哥大公司之員工，當時因公司方面要求
    門號轉換部分之業績，伊方以本人及當時男友（現為丈夫）
    即被告乙○○之名義、父親何金文之名義向中華電信公司申
    辦三張內含三百元通話費之易付卡（如意卡）及門號；嗣後
    公司方面表示不需再做業績，伊方至雅虎拍賣網站拍賣其中
    兩張易付卡，後由「林國卿」以四百九十九元之價格得標，
    而系爭0000000000門號易付卡當時尚餘二百四十九元之通話
    費，此部分係以一百九十九元折價售予「林國卿」，郵寄費
    用並係由伊負擔，顯然伊並未從中賺得任何差價利益，僅係
    因上開易付卡用不到了才拿去拍賣，伊並無幫助詐欺之犯意
    等語。被告乙○○則辯稱：伊確實同意被告甲○○以其名義
    申辦上開易付卡門號，然不知之後被告甲○○將之在網路上
    拍賣等語。
四、經查：
(一)被告甲○○自93年6 月21日起為臺灣大哥大公司關係企業臺
    灣客服股份有限公司之員工，其於94年12月22日以本人名義
    、被告乙○○名義及父親何金文之名義向中華電信公司申辦
    門號依序為0000000000、0000000000、0000000000號、內含
    通信費用均為三百元之易付卡共計三張，其中0000000000門
    號之易付卡於95年3 月間時尚餘通話費用二百四十九元，被
    告甲○○即上網至雅虎奇摩拍賣網站將之與另張易付卡一併
    拍賣，上開門號易付卡於95年3 月27日由自稱「林國卿」之
    人以一百九十九元得標，連同另張易付卡之得標款項共計為
    四百九十九元，「林國卿」並於同年月28日匯入被告甲○○
    之郵局帳戶內，被告甲○○即於同年月29日將上開二張易付
    卡掛號郵寄予林國卿等事實，為被告二人所自承，並有網路
    拍賣列印資料、電子郵件、掛號郵件查單、在職證明書、郵
    政存簿儲金簿及內頁影本各一份、行動電話業務租用申請書
    、綜合所得稅各類所得資料清單影本各二紙、行動電話業務
    收據三份附卷可稽，是此部分之事實堪以認定，合先敘明。
(二)惟查前揭檢察官所引證據僅能證明被告甲○○、乙○○所申
    辦及出售之上開門號行動電話遭某詐騙集團成員利用作為對
    被害人丁○○等人施以詐術之工具，至被告甲○○、乙○○
    是否出於幫助詐欺之犯意而申辦、出售及交付上開門號易付
    卡予自稱「林國卿」之人，尚無直接證據可資證明。且所謂
    易付卡乃係內含預付通信費用之門號，就一般正常公民而言
    ，對易付卡所認定之價值乃取決於其內所含通信費用之高低
    ，此與悠遊卡、電話卡或icash 卡等具有儲值功能之卡片相
    同，是就易付卡而言，一定程度上具有交易之價值，此與任
    何人均可開戶、理應不具交易價值之金融機構存款帳戶，在
    性質上顯有不同。是一般人若對於易付卡之門號可能遭不法
    之徒利用作為人頭電話以逃避警方查緝此點並不清楚，將之
    等同於前述儲值卡片，而在本人已無使用必要之情形下折價
    拍賣變現，洵屬人情之常；而他人因貪圖折價之利益、或覺
    該易付卡門號對其有特殊意涵而出價購入，亦符合市場經濟
    之法則，不能因此懷疑購入他人易付卡者均係有意從事不法
    活動之人，出售易付卡復非法所明文禁止之事項，是被告二
    人究否具有幫助詐欺取財之犯意，仍應依具體情況觀之，不
    能僅因事後該門號遭詐騙集團利用，即因此一偶然之因果關
    係，逕行反推被告二人具有幫助詐欺之犯意甚明。
(三)就本案而言，行動電話門號可攜服務係於94年10月間開放，
    被告甲○○為臺灣大哥大關係企業之員工，其於94年12月22
    日係以其本人、父親何金文及被告乙○○之不同身分同時申
    辦三張中華電信易付卡門號，衡情其所稱係因公司要求門號
    轉換方面之業績方去申辦，尚非無據。而易付卡之通話費用
    較一般月租制之通話費用較高，此為眾所皆知之事實，則被
    告甲○○不願繼續使用上開易付卡而有意出售，亦屬情理之
    常。而本件0000000000門號之易付卡拍賣當時尚有二百四十
    九元之通話費，業據被告甲○○於其網路拍賣網頁上載述甚
    明，則嗣後該自稱「林國卿」之人僅以一百九十九元得標，
    且被告甲○○尚須負擔掛號郵寄費用，是被告甲○○顯然係
    以七、八折以下之價格折價出售系爭易付卡變現甚明。按被
    告甲○○出售上開易付卡既未獲得任何差價利益，僅係將之
    折價變現，且出售之數量僅有兩張，並非一次大量申辦及出
    售，實難認其與被告乙○○有何提供上開易付卡門號供他人
    作為詐欺取財等不法用途之動機或犯意，至為灼然。
五、綜上所述，本件既不能排除被告甲○○、乙○○僅係單純將
    內含通信費用、具儲值功能之易付卡折價變現之可能性，亦
    無足夠之積極證據證明被告二人主觀上具有幫助詐欺之犯意
    ，自不能僅因被告二人將所申辦之易付卡門號售予他人使用
    ，而推測其必定知悉該他人將作為不法目的用途甚明。準此
    ，本院依調查所得之事證，對於被告二人是否係基於幫助詐
    欺取財之犯意而出售系爭易付卡門號予他人使用，仍具有合
    理之懷疑，尚未達有罪之確信，復又查無其他積極確切之證
    據足以證明被告二人確有如公訴意旨所指之幫助詐欺犯行，
    自不得遽為對渠等不利之認定，揆諸前揭法條及判例意旨，
    被告二人之犯罪尚屬不能證明，依法自均應諭知無罪之判決
    。
據上論斷，應依刑事訴訟法第301 條第1 項，判決如主文。
本案經檢察官吳宗光到庭執行職務。
中    華    民    國    97    年    1     月    9     日
                  刑事第十七庭  審判長法  官 李幼妃
                                      法  官 鄭燕璘
                                      法  官 張紹省
上列正本證明與原本無異。
如不服本判決，應於判決送達後十日內敘明上訴理由，向本院提
出上訴狀（應附繕本），上訴於臺灣高等法院。
                                      書記官 周雅玲
中    華    民    國    97    年    1     月    25    日


司法院資訊處製作；財團法人民間司法改革基金會備份。
